臺北高等行政法院判決
　　　　　　　　　　　　　　　　　　 95年度訴字第02701號
　　　　　　　　　　　　　　　.
原　　　告　甲○○
被　　　告　財政部
代　表　人　乙○○部長）住同.
訴訟代理人　戊○○兼送達代收.
　　　　　　丁○○
　　　　　　丙○○
上列當事人間因限制出境事件，原告不服行政院中華民國95年6
月5 日院臺訴字第0950086647號訴願決定，提起行政訴訟。本院
判決如下：
　　主  文
原告之訴駁回。
訴訟費用由原告負擔。
　　事  實
一、事實概要：
    緣原告滯欠土地增值稅（含滯納金）計新臺幣（下同）2,69
    5,410 元，嘉義市稅捐稽徵處依限制欠稅人或欠稅營利事業
    負責人出境實施辦法第2 條第1 項規定，報由被告以民國（
    下同）95年1 月27日台財稅字第0950080927號函請內政部警
    政署入出境管理局（以下簡稱境管局）限制原告出境，內政
    部據以95年2 月7 日台內警境愛岑字第0950900497號函禁止
    原告出國。旋嘉義市稅捐稽徵處以原告欠稅額核算有誤，報
    由被告以95年3 月16日台財稅字第0950082411號函請境管局
    將原告上開滯欠土地增值稅更正為2,791,928 元。原告不服
    ，提起訴願遭決定駁回，遂提起本件行政訴訟。
二、兩造聲明：
　　(一)原告聲明求為判決：訴願決定及原處分均撤銷。
　　(二)被告聲明求為判決：1.駁回原告之訴。
                        2.訴訟費用由原告負擔。
三、兩造之爭點：
    1.原告提出復查申請復查決是否合法送達？
    2.送達證書的地址是否為原告的住居所？
    3.欠繳的稅款是否已經確定？
    4.被告計算應繳的土地增值稅 是否有誤？
    增值稅事件申請復查一案，是否業已確定？被告得否對原告
    為限制出境之處分？
　　(一)原告主張之理由：（依其起訴狀）
      1.原告於94年7 月8 日接獲嘉義市稅捐稽徵處嘉市稅土字
        第0940060381號函，要求原告補繳土地增值稅
        2,427,776 元，原告就上述函文，提出復查申請。惟迄
        至今日均未收到任何復查結果通知，茲因上述函文之復
        查結果通知，尚未對原告合法送達，故原告無從依法提
        出訴願及行政訴訟等救濟程序，用以證明原告並非故意
        或過失拒絕繳納上述稅款。又本件課徵稅款仍在復查階
        段，被告遽予限制出境，實非合法。
      2.本件被告未依行政程序法第102 條規定，給予原告陳述
        意見之機會，其所為處分，亦有違誤。
      3.又送達證書上雖蓋有原告印章，然該地址並非原告之住
        所及居所地，且被告如何能證明送達證書上之印章係原
        告個人所使用之印章？
      4.再者，被告所計算應繳之土地增值稅金額，亦有錯誤。
　　(二)被告主張之理由：
      1.按「納稅義務人欠繳應納稅捐達一定金額者，得由司法
        機關或財政部，函請內政部入出境管理局，限制其出境
        ；其為營利事業者，得限制其負責人出境。」、「滯納
        金、利息..罰鍰等，除本法另有規定者外，準用本法有
        關稅捐之規定。」、「在中華民國境內居住之個人或在
        中華民國境內之營利事業，其已確定之應納稅捐或關稅
        逾法定繳納期限尚未繳納，其欠繳稅款及已確定之罰鍰
        單計或合計，個人在新台幣50萬元以上，營利事業在新
        臺幣100 萬元以上者，由稅捐稽徵機關或海關報請財政
        部函請內政部入出境管理局限制該欠稅人或欠稅營利事
        業負責人出境。」分別為稅捐稽徵法第24條第3 項前段
        、第49條前段及限制欠稅人或欠稅營利事業負責人出境
        實施辦法第2 條第1 項所明定。
      2.又按「納稅義務人欠繳應納稅捐，經稽徵機關就其相當
        於應繳稅捐數額之財產禁止處分，且該禁止處分財產其
        價值相當於納稅義務人欠繳之應納稅捐者，得免再對其
        為限制出境處分，惟該禁止處分之財產其價值如不足欠
        繳之應納稅捐者，則仍得依有關規定限制其出境。」、
        「以土地提供繳稅擔保或為稅捐保全之標的時，按土地
        公告現值加4 成估價」、「納稅義務人以已辦妥建物所
        有權登記之房屋提供繳稅擔保，或為稅捐保全之標的時
        ，其金額按稽徵機關核計之房屋現值加2 成估價。」分
        別為本部87年8 月27日台財稅第871958556 號函、83年
        1 月26日台財稅第831581751 號函及90年1 月29日台財
        稅第0900450443號函釋有案。
      3.查嘉義市稅捐稽徵處於94年7 月8 日嘉市稅土字第0940
        060381號函補徵土地增值稅2,427,776 元，而依據全國
        財產總歸戶查得，其財產計有土地房屋各乙筆就土地公
        告現值加4 成及房屋評定現值加2 成，估價現值合計總
        財產價值為1,311,370 元，並設有總計4,560,000 元高
        額抵押權（詳嘉義市稅捐稽徵處附件2 ），核其財產總
        現值尚不足擔保欠繳稅捐。嘉義市稅捐稽徵處遂針對補
        徵土地增值稅2,427,776 元乙案於滯納期滿後依前揭法
        令、函釋及限制欠稅人或欠稅營利事業負責人出境辦法
        陳報本部轉內政部警政署入出境管理局辦理限制原告出
        境，認事用法尚無不合。
      4.查原告於94年9 月12日不服補徵土地增值稅2,427,776
        元提出復查，復查時申請書上書明連絡地址為嘉義市○
        ○路164 號，嘉義市稅捐稽徵處於94年11月2 日作成復
        查決定並於94年11月4 日以雙掛號將決定書及應納繳款
        書（繳納期限起迄日自94年11月14日至94年12月13日止
        ）送達前址，並為原告本人簽章，有送達證書附案可稽
        （詳嘉義市稅捐稽徵處附件1 ），本件之送達符合稅捐
        稽徵法相關送達之規定，應屬合法，原告主張未收到任
        何復查結果通知一節，委無足採。再查本案復查決定既
        於94年11月4 日合法送達，且已於復查決定書及通知函
        上告知提起訴願期間，原告未於收受該決定書次日起30
        日內提出訴願，本案業已確定，應無原告訴稱課徵稅款
        仍在復查階段之情事。
      5.另嘉義市稅捐稽徵處原以原告欠繳稅捐（含滯納金）合
        計新臺幣2,695,410 元於95年1 月25日嘉市稅管字第09
        50080232號函報本部以95年1 月27日台財稅字第095008
        0927號函轉內政部警政署入出境管理局限制原告出境，
        該處因地方稅平台系統程式關係誤植滯納金為267,634
        元，遂於95年3 月13日以嘉市稅管字第0950080531號函
        報本部以95年3 月16日台財稅字第0950082411號函請內
        政部警政署入出境管理局更正欠額為2,791,928 元（本
        稅2,427,776 元、滯納金364,152 元）。然本案原欠稅
        捐本稅已達限制欠稅人或欠稅營利事業負責人出境實施
        辦法第2 條第1 項規定之標準，是原告所稱限制出境之
        稅額有誤，並不影響應否限制出境，併予敘明。
      6.綜上所述，原告因限制出境事件請求撤銷原處分乙節為
        無理由，請予駁回，以維稅政。
　　理  由
一、本件原告經合法通知，未於言詞辯論期日到場，核無準用民
    事訴訟法第386 條各款情形，爰經被告聲明，由其一造辯論
    而為判決，合先敘明。
二、按「納稅義務人欠繳應納稅捐達一定金額者，得由司法機關
    或財政部，函請內政部入出境管理局，限制其出境；其為營
    利事業者，得限制其負責人出境。」、「滯納金、利息、滯
    報金、怠報金、短估金及罰鍰等，除本法另有規定者外，準
    用本法有關稅捐之規定。」稅捐稽徵法第24條第3 項前段及
    第49條分別定有明文。次按「在中華民國境內居住之個人或
    在中華民國境內之營利事業，其已確定之應納稅捐或關稅逾
    法定繳納期限尚未繳納，其欠繳稅款及已確定之罰鍰單計或
    合計，個人在新台幣五十萬元以上，營利事業在新臺幣一百
    萬元以上者，由稅捐稽徵機關或海關報請財政部函請內政部
    入出境管理局限制該欠稅人或欠稅營利事業負責人出境。」
    限制欠稅人或欠稅營利事業負責人出境實施辦法第2 條第1
    項亦有明定。又「納稅義務人欠繳應納稅捐，經稽徵機關就
    其相當於應繳稅捐數額之財產禁止處分，且該禁止處分財產
    其價值相當於納稅義務人欠繳之應納稅捐者，得免再對其為
    限制出境處分，惟該禁止處分之財產其價值如不足欠繳之應
    納稅捐者，則仍得依有關規定限制其出境。」、「以土地提
    供繳稅擔保或為稅捐保全之標的時，按土地公告現值加四成
    估價」、「納稅義務人以已辦妥建物所有權登記之房屋提供
    繳稅擔保，或為稅捐保全之標的時，其金額按稽徵機關核計
    之房屋現值加二成估價。」復為財政部87年8 月27日台財稅
    第871958556 號函、83年1 月26日台財稅第831581751 號函
    及90年1 月29日台財稅第0900450443號函釋在案，核與前開
    法律並無違背，得以適用。
三、本件原告因滯欠土地增值稅（含滯納金）計2,695,410 元，
    嘉義市稅捐稽徵處依限制欠稅人或欠稅營利事業負責人出境
    實施辦法第2 條第1 項規定，報由被告以95年1 月27日台財
    稅字第0950080927號函請內政部境管局限制原告出境，內政
    部據以95年2 月7 日台內警境愛岑字第0950900497號函禁止
    原告出國。旋嘉義市稅捐稽徵處以原告欠稅額核算有誤，報
    由被告以95年3 月16日台財稅字第0950082411號函請境管局
    將原告上開滯欠土地增值稅更正為2,791,928 元。原告不服
    ，提起訴願遭決定駁回，遂提起本件行政訴訟。
四、查原告全國財產總歸戶，其財產計有土地房屋各乙筆就土地
    公告現值加四成及房屋評定現值加二成，估價現值合計總財
    產價值為1,311,370 元，並設有總計4,560,000 元高額抵押
    權，有嘉義市稅捐稽徵處限制欠稅人或營利事業財產清單在
    卷可憑，經核原告財產總現值尚不足擔保欠繳稅捐，嘉義市
    稅捐稽徵處就補徵土地增值稅2,427,776 元乙案，於滯納期
    滿後，依首揭規定、函釋及限制欠稅人或欠稅營利事業負責
    人出境辦法，報請被告函轉內政部警政署境管局辦理限制原
    告出境，核無不合。
五、原告主張就補徵土地增值稅乙案，提出復查申請，惟未收到
    任何復查結果通知，送達證書雖蓋有原告印章，然該地址非
    原告之住、居所，補徵土地增值稅案尚未對其合法送達，課
    徵稅款乙案仍在復查階段云云；但查原告於94年9 月12日不
    服補徵土地增值稅2,427,776 元提出復查，土地增值稅復查
    申請書上明載申請人為甲○○；連絡住址為嘉義市○○路16
    4 號，有該申請書在卷可稽，衡之常情，若非原告所為申請
    ，豈有他人代申請之可言。嘉義市稅捐稽徵處於94年11月2
    日作成復查決定，於94年11月4 日下午15時20分，以雙掛號
    將決定書及應納繳款書（繳納期限起迄日自94年11月14日至
    94年12月13日止）送達上開連絡住址，送達證書上並有原告
    本人之簽章，亦有送達證書附案可考，本件土地增值稅復查
    決定送達合法，至臻明確，原告此項主張，洵不足採。準此
    ，上開復查決定既於94年11月4 日合法送達，而復查決定書
    及通知函上明確告知提起訴願之期間，原告未於收受該決定
    書次日起30日內提出訴願，補徵土地增值稅乙案即告確定，
    要無原告主張課徵土地增值稅款仍在復查階段之情事可言。
六、原告另主張被告所計算應繳土地增值稅金額有誤云云；但查
    嘉義市稅捐稽徵處原以原告欠繳稅捐（含滯納金）合計2,69
    5,410 元於95年1 月25日嘉市稅管字第0950080232號函報被
    告以95年1 月27日台財稅字第0950080927號函轉內政部警政
    署境管局限制原告出境，施因地方稅平台系統程式關係誤植
    滯納金為267,634 元，該稅捐處遂於95年3 月13日以嘉市稅
    管字第0950080531號函報被告以95年3 月16日台財稅字第09
    50082411號函請內政部警政署境管局更正欠額為2,791,928
    元（本稅2,427,776 元、滯納金364,152 元）。然此項更正
    因全案原欠稅捐本稅已達限制欠稅人或欠稅營利事業負責人
    出境實施辦法第2 條第1 項規定之標準，不影響原限制出境
    之正確，原告所稱限制出境之稅額有誤，要無執為撤銷系爭
    處分及訴願決定之有利證據。
七、原告又主張被告未依行政程序法第102 條規定，給予其陳述
    之機會云云；惟按「有下列各款情形之一者，行政機關得不
    給予陳述意見之機會：‧‧‧八、為避免處分相對人隱匿、
    移轉財產或潛逃出境，依法律所為保全或限制出境之處分」
    行政程序法第103 條第8 款定有明文。查原告因欠繳土地增
    值稅額達限制出境標準，被告為收保全稅款之實效，依稅捐
    稽徵法第24條前開規定，對原告為限制出境之處分，依上開
    規定，得不給予原告陳述意見之機會至明。原告此項主張殊
    不足採。
八、綜合上述，原告主張均不足採，其滯欠土地增值稅（含滯納
    金）金額，已達限制欠稅人或欠稅營利事業負責人出境實施
    辦法第2 條第1 項規定之標準，被告依嘉義市稅捐處之陳報
    ，函請內政部境管局限制原告出境，並無不合，訴願決定予
    以維持，亦無違誤，原告徒執前詞，聲請撤銷，為無理由，
    應予駁回。
九、據上論結，本件原告之訴為無理由，爰依行政訴訟法第98條
    第3 項前段、第218 條、民事訴訟法第385 條第1 項前段，
    判決如主文。
中　　華　　民　　國　　96　　年　　4　　 月　　12　　日
                         第六庭審判長法  官　林　文　舟
                                     法  官　陳　鴻　斌
                                     法  官　闕　銘　富
上為正本係照原本作成。
如不服本判決，應於送達後20日內，向本院提出上訴狀並表明上
訴理由，如於本判決宣示後送達前提起上訴者，應於判決送達後
20日內補提上訴理由書（須按他造人數附繕本）。
中　　華　　民　　國　　96　　年　　4　　 月　　17　　日
                                     書記官  孫　筱　晴
